【裁判字號】    90,上易,2941
【裁判日期】    901005
【裁判案由】    侵占
【裁判全文】
臺灣高等法院刑事判決                            九十年度上易字第二九四一號
    上  訴  人  臺灣板橋地方法院檢察署檢察官
    被      告  丙○○
右上訴人因被告侵占案件，不服臺灣板橋地方法院九十年度易字第一八一九號，中華
民國九十年六月十一日第一審判決（起訴案號：臺灣板橋地方法院檢察署九十年度偵
緝字第四四號）提起上訴，本院判決如左：
    主  文
原判決撤銷。
丙○○連續意圖為自己不法之所有，而侵占對於業務上所持有之物，處有期徒刑柒月
。
    事  實
一、丙○○自民國八十九年七月二十一日起至同年九月六日止，受僱於址設台北縣中
    和市○○路三九六號一樓揚翔企業有限公司（以下簡稱揚翔公司），擔任送貨員
    ，負責住家宅配，發送貨物並向客戶收取貨款，為從事業務之人。竟基於意圖為
    自己不法所有之概括犯意，自八十九年九月二日起至八十九年九月六日止，將其
    每日騎乘機車沿台北縣中和市○○街、中山路、圓山路等向客戶先後收取之八十
    九年八月份貨款，變易持有為所有之意思連續予以侵占入己，共計侵占新台幣（
    下同）七萬二千元，而未按規定繳回公司會計部門處理。嗣後丙○○以貨款遺失
    為由撥打電話告知公司會計乙○○，經乙○○轉告甲○○始發現上情，揚翔公司
    人員以電話告知丙○○分三次償還公司前開侵占之貨款，惟在分文未還情況下，
    於八十九年九月二十七日前往中國大陸避不見面。
二、案經揚翔公司訴由臺灣板橋地方法院檢察署檢察官偵查起訴。
    理  由
一、訊據被告丙○○雖對曾於右揭時地收受客戶所交付貨款七萬二千元等情供承不諱
    ，但矢口否認有何業務侵占犯行，辯稱：伊一個人住在出租公寓內，因附近環境
    複雜，怕貨款遺失，所以多將收取之貨款放在腰包內並帶在身上，上開貨款確實
    係伊於八十九年九月六日騎機車外出時遺失，遺失當天伊就跟公司聯絡，是公司
    會計小姐乙○○接的電話，乙○○要伊整筆還錢，後來伊與公司之代表人甲○○
    有談分期還錢等和解事宜，但公司不同意，嗣伊向調解委員會請求調解，亦因公
    司之代表人未出席，致調解不成立，伊現在有能力還錢，公司卻向其要求相當於
    貨款十五倍之賠償，伊實無法給付該筆款項云云。
二、經查：
  (一)被告原在揚翔公司擔任送貨員，職司發送貨物並向客戶收取貨款等事宜，於於八
    十九年九月二日起至八十九年九月六日止，收受客戶交付之貨款總計七萬二千元
    之事實，業據被告坦承在卷（見九十年度偵緝字第四四號卷第三頁反面、第十四
    頁反面、第三七頁反面，原審卷第十八頁，本院九十年九月四日訊問筆錄第三頁
    、九十年九月二十一日審判筆錄第四頁），並有揚翔企業人事資料表一份、品羊
    羊乳繳費收據二八紙、收據存根一０八紙在卷可證（見八十九年度偵字第一九０
    六一號偵查卷第四頁，原審卷第二七頁證件存置袋）。次查，證人即揚翔公司會
    計乙○○於本院調查時證稱：「（九月六日被告有無打電話給你？）我忘記了哪
    一天，是早上，他告訴我說他錢掉了，怎麼辦。我們之前（九月）一日會發下帳
    單給他們收款員，我們會在發帳單的隔天就有打電話催帳，中間我從九月二日（
    起）有打二、三通電話催帳單，但沒有與他聯絡上，他打電話給我說錢掉了，他
    問我說怎麼辦，我叫他來辦公室談，看要怎樣處理，至少要出面解決，但是他沒
    有來，照我看來，我想是挪用，我就密集打電話給聯絡，但是聯絡不上。」等語
    （見本院九十年九月四日訊問筆錄第五頁），告訴代表人甲○○於本院調查時亦
    指稱：「．．．，我們公司每天收回的款項都要繳回公司，不可能讓員工放在身
    上，我們有找小姐一直找被告聯絡催貨款，但是找不到被告，被告一直沒有出面
    ，所以我們才寄律師函給被告，是被告抓到後，我才有機會與被告見面，如果真
    的丟掉的話，被告應該與我們商談如何償還的問題，我依照被告留在公司的資料
    一直打電話過去，但是聯絡不到被告。」等語（見本院九十年九月四日訊問筆錄
    第七頁），即被告於原審審理時亦自承：伊未依公司規定，將每日向客戶收取之
    款項繳回公司，而伊先前是收完一筆就繳回公司一筆等情（見原審卷第十八頁）
    ，是被告此次收取之八十九年八月份貨款未依往例及公司規定每日將收取之貨款
    繳回公司會計部門，已有可議。
  (二)被告雖辯稱：遺失客戶之貨款云云，然被告所收取之貨款七萬多元，其數目非小
    ，且係全數同時遺失，衡諸一般社會經驗，其對遺失貨款之時地背景，理應印象
    深刻，惟被告對於該筆貨款遺失之情形，先後多次均僅輕描淡寫地供稱：「那些
    錢放在腰包，騎機車時遺失了」、「九月六日掉的，當天收完帳款回家放在腰帶
    就掉了」等語（見九十年度偵緝字第四四號卷第三頁反面、第十四頁反面），卻
    始終未能將當日如何遺失及發現遺失後之處理經過，為完整及合理性之供述，參
    以被告始終未能提供任何遺失之報案紀錄以供本院查證。況被告於本院調查時供
    稱：「九月六日接近傍晚，我當時要回家，在我家樓下，發現霹靂包掉了，我有
    沿著我走的路回去找，當時我壹個人住套房，我那天有去收錢，家數不多，是在
    民享街那一段」等語（見本院九十年九月四日訊問筆錄第四頁），而證人乙○○
    證稱：被告係在早上打電話告知伊貨款遺失等情，已如前述，顯然被告並未於其
    所述貨款遺失當日告知公司，苟被告所收取之八十九年八月份貨款確實遺失，衡
    情被告豈有不立即報警並告知公司之理？被告所辯：係將客戶繳交之貨款遺失乙
    節，自無足採。被告企圖掩飾將該等貨款據為己有之意圖，至屬灼然。
  (三)再者，被告於遺失貨款後，雖曾與公司代表人甲○○商談返還貨款事宜，但並未
    依約返還上開貨款，且未告知公司，即逕往中國大陸，且未留下聯絡之電話及住
    址，致遭台灣板橋地方法院檢察署以被告經按址傳喚未到，復拘提無著，顯已逃
    匿為由，於八十九年十二月十八日發佈通緝，嗣於八十九年十二月十五日八時五
    十分許，欲搭復興航空ＧＥ－三七０一班機出境，欲前往澳門時，始為中正國際
    機場證照查驗官員查獲，有台灣板橋地方法院檢察署通緝書及航空警察局刑案偵
    查卷宗可按，若其有意還款，何至如此？至被告確曾申請調解委員會進行調解程
    序，然因九十年三月十二日告訴人公司之代表人未出席，致調解不成立，固有台
    北縣中和市調解委員會調解筆錄一紙在卷（見前開偵緝字卷第二九頁）可參，惟
    此係被告經警通緝到案後始為調解之申請，尚難憑此即認被告曾就還款事宜積極
    與公司磋商，而認被告有返還貨款之誠意。
  (四)又告訴人於告訴狀雖指稱被侵占貨款七萬九千零五十九元，有告訴狀可按，但被
    告僅供認收取貨款七萬二千元在卷，並稱有些貨款尚未收齊，即告訴代表人甲○○於本院調查、審理時亦不能確定實際款項數額，僅稱七萬餘元，是應以被告所
    供之七萬二千元為準。
  (五)綜上所述，被告所辯顯係事後卸責之詞，不足採信。本件事證已臻明確，被告犯
    行堪予認定。
三、按被告丙○○係揚翔公司之送貨員，負責送貨及收款之業務，為從事業務之人，
    其將職務上所掌管之客戶貨款侵吞入己，核其所為係犯刑法第三百三十六條第二
    項之業務侵占罪。被告先後多次侵占行為，時間緊接，所犯之罪名及犯罪構成要
    件均相同，顯係基於概括犯意反覆為之，為連續犯，依刑法第五十六條之規定，
    以一罪論，並加重其刑。
四、原審未詳勾稽，認被告係將貨款遺失致未能交還，非有侵占之意，而遽為無罪之
    判決，核有未當。公訴人上訴意旨指摘原判決不當，為有理由，原判決既有可議
    而無可維持，自應予撤銷改判。爰審酌被告犯罪之動機、目的、手段、素行，侵
    占之數額及犯罪後態度等一切情狀，量處如主文第二項所示之刑。
據上論斷，應依刑事訴訟法第三百六十九條第一項、第三百六十四條、第二百九十九
條第一項前段，刑法第五十六條、第三百三十六條第二項，罰金罰鍰提高標準條例第
一條前段，判決如主文。
本案經檢察官曾忠己到庭執行職務。
中      華      民      國      九十      年      十    月        五    日
                              臺灣高等法院刑事第六庭
                                  審判長法  官  陳  春  秋
                                        法  官  王  麗  莉
                                        法  官  徐  培  元
右正本證明與原本無異。
不得上訴。
                                        書記官  秦  仲  芳
中      華      民      國     九十     年   十       月     八         日
附錄    本判決論罪科刑法條：
刑法第三百三十六條第二項：
對於業務上所持有之物，犯前條第一項之罪者，處六月以上五年以下有期徒刑，得併
科三千元以下罰金。


司法院資訊處製作；財團法人民間司法改革基金會備份。
